【裁判字號】    90,家訴,7
【裁判日期】    900130
【裁判案由】    撤銷死亡宣告
【裁判全文】
臺灣臺南地方法院民事判決  九十年度家訴字第七號
    原    告  丙○○    居台南.
              即莊文德
                      送達代收.
    被    告  乙○○
右當事人間請求撤銷死亡宣告事件，本院判決如左：
    主      文
本院於中華民國四十八年一月十五日以四十八年度亡字第二號判決宣告丙○○（男‧
民國○○○年○月○日生）於民國四十六年十二月一日下午十二時死亡之判決撤銷。
訴訟費用由被告負擔。
    事      實
甲、原告方面：
  一、聲明：求為判決如主文所示。
  二、陳述：原告丙○○（民國○○○年○月○日生）與被告係兄弟關係，原告在九
      歲時被人賣至香港，因戰亂而將年籍資料改成名為莊文德、西元一九四０年
      八月二十一日生。惟原告離家時年已九歲，對兄弟的名字存有記憶，遂於十幾
      年前透過警察局協尋家人，尋獲家人後即以書信聯絡，並於十四年前來臺灣探
      望親人，而知悉原告大哥即被告乙○○因原告多年來音訊杳然，前於民國（下
      同）四十七年間曾具狀向鈞院聲請宣告原告死亡，業經鈞院於四十八年一月十
      五日以四十八年度亡字第二號判決宣告原告死亡在案。惟原告事實上尚生存，
      為便於回臺灣探親，爰依民事訴訟法第六百三十六條之規定提起本訴，請求判
      決如訴之聲明，以維權益。
  三、證據：提出本院四十八年度亡字第二號判決影本、戶籍謄本、香港永久性居民
      身分證影本、證明書及照片各一件為證，並聲請傳訊證人林鎮民。
乙、被告方面：
  一、聲明：同意原告之請求。
  二、陳述：原告確為被告之弟弟丙○○無誤，然因原告自三十六年間即離家多年，
      因戰亂而生死未明，其始於四十八年間向本院提起宣告原告死亡之訴。
丙、本院依職權調閱本院四十八年度亡字第二號死亡宣告事件之判決原本。
    理      由
一、按撤銷死亡宣告之訴，如受死亡宣告人尚生存者得提起之，而以死亡宣告之聲請
    人為被告，向原法院提起，此觀之民事訴訟法第六百三十六條、第六百三十五條
    第二項、第五百五十一條第二項之規定自明。查原告主張其係尚生存之受死亡宣
    告人，以本院四十八年度亡字第二號死亡宣告事件之聲請人乙○○為被告，向本
    院訴請撤銷死亡宣告，洵屬有據，合先敘明。
二、原告起訴主張其於九歲時被人賣至香港，並因戰亂而改名為莊文德，十幾年前
    其透過警察單位尋獲家人，並於十四年前與親人相認，始知悉其大哥即被告於四
    十八年間曾聲請本院於四十八年一月十五日以四十八年度亡字第二號宣告其於四
    十六年十二月一日下午十二時死亡，然其現尚生存等事實，業據其提出本院四十
    八年亡字第二號判決影本、戶籍謄本、香港永久性居民身分證影本、兩造與兄弟
    姊妹合照之照片及身分證明書各一件為憑，核與證人即原告之大姊夫林鎮民到庭
    證述情節相符，復為被告所不爭，並經本院依職權調閱本院四十八年度亡字第二
    號判決原本審核無誤，是原告之主張堪信為真實。揆諸前開規定，原告依民事訴
    訟法第六百三十六條訴請撤銷死亡宣告自有理由，應予准許。
三、據上論結，原告之訴為有理由，依民事訴訟法第七十八條，判決如主文。
中      華      民      國      九十      年      一      月    三十    日
                               臺灣臺南地方法院民事第二庭
~B法      官  洪碧雀
右為正本係照原本作成
如對本判決上訴，須於判決送達後廿日內向本院提出上訴狀。
中      華      民      國      九十      年      一      月    三十    日
~B法院書記官  陳麗玲


司法院資訊處製作；財團法人民間司法改革基金會備份。
